【裁判字號】    97,上訴,3090
【裁判日期】    980305
【裁判案由】    誣告
【裁判全文】
臺灣高等法院臺中分院刑事判決        97年度上訴字第3090號
上  訴  人
即  被  告  丙○○
選任辯護人  林春祥律師
上列上訴人因誣告案件，不服臺灣臺中地方法院97年度訴字第
2447號中華民國97年10月9日第一審判決（起訴案號：臺灣臺中
地方法院檢察署97年度偵字第10113號），提起上訴，原審判決
如下：
    主  文
上訴駁回。
    事  實
一、丙○○明知曾與其前夫甲○○於民國96年9月7日，在臺中市
    ○區○○路31巷6號5樓，就電話費、單車修繕費之負擔方式
    、入境證之保管等事項，與甲○○達成協議，並書立在中華
    電信股份有限公司96年7月通話明細清單空白處，丙○○亦
    在該協議書末簽立「3我同意、  成英2007、9、7   」
    等字 (下簡稱系爭協議書)。詎丙○○竟圖使甲○○受刑事
    追訴，於96年11月28日上午8時許，持上開協議書至臺灣臺
    中地方地院檢察署向該管公務員誣告甲○○涉有偽造文書罪
    嫌，嗣經該署檢察官偵查後，以96年度偵字第28272號對甲○○為不起訴處分確定在案。
二、案經甲○○訴請臺灣臺中地方法院檢察署檢察官偵查起訴。
    理  由
一、按被告合法傳喚，無正當之理由不到庭者，得不待其陳述，
    逕行判決。刑事訴訟法第371條定有明文。本件被告丙○○
    經選任辯護人表示被告有送達代收地址，本院經合法送達該
    址，被告未到庭，惟既有選任辯護人為其辯護，爰不待其陳
    述逕行判決。
二、本件上訴人即被告（下簡稱被告）丙○○之選任辯護人對於
    卷內書面證據資料之證據能力並未有所爭執，迄於言詞辯論
    終結前，亦未主張有何刑事訴訟法第159條第1項不得為證據
    之情形，應認其已同意本件卷內之書面證據資料均得作為證
    據，且經原審審酌後，認本件卷內證據資料並無不適當之情
    形，應認均有證據能力，合先敘明。
三、被告丙○○於原審及上訴意旨固對其有於96年11月28日向臺
    灣臺中地方法院檢察署申告甲○○涉有偽造文書一事不爭執
    ，但否認有何誣告之犯行，選任辯護人為被告辯稱：系爭協
    議書上書寫「3我同意、成英2007、9、7」等字，並非被
    告所書寫，有可能為告訴人模倣被告筆跡書寫，且於96年9
    月5日下午4時多，伊與告訴人溝通協議書內容時，有大聲爭
    吵，警員乙○○因進行例行性的巡察，聽到家中有大聲爭吵
    ，故前來按門鈴並向告訴人說伊不能簽，所以伊沒有簽，伊
    因懷疑告訴人偽簽系爭協議書，故向地檢署申告，伊並無使
    告訴人受刑事處分之意圖等詞，惟查：
(一)、本件經原審將系爭協議書送內政部警政署刑事警察局鑑定
      就編號1：待證筆跡 (經檢視係通話明細清單，爭議字跡
      為「3我同意、成英、200 7、9、7」等字)，與編號2、
      3：被告之平日書寫信件日記、編號5：當庭書寫的相同內
      容筆跡、編號6：平時簽收筆跡 (經檢視為通訊錄1本)及
      編號4：告訴人當庭書寫「成英」之筆跡，以特徵比對法
      作鑑定，鑑定結果：一、下列2類（甲類及乙類）字跡相
      符，甲類：編號1文件上爭議字跡，乙類：編號2、3、5、
      6文件上成英字跡」，又所附筆跡鑑定說明備考欄中記載
      ：以上所列字跡之佈局、字體結構、筆畫相關位置、連筆
      及收筆方式均相符等語，此有內政部警政署刑事警察局97
      年3月5日刑鑑字第09700228 86號鑑定書1份在卷足憑（見
      臺灣臺中地方法院檢察署96年度偵字第28272號卷頁42至
      43），核與證人即告訴人甲○○於原審審理時具結證述：
      系爭協議書係96年9月7日下午伊後保管箱拿原本，被告在
      台中市○○路31巷6號5樓親簽的等語相符，並有系爭協議
      書1份附卷可稽，顯見系爭協議書上「3我同意、成英、
      2007、9、7」等文字，係被告親自簽名至為明確。
(二)、被告之選任辯護人雖以告訴人又自承96年9月5日未能與被
      告達成協議條件，警員乙○○又勸被告不要簽不合理協議
      在先，被告何有可能又於96年9月7日簽署相同之協議內容
      ？惟查依證人甲○○於原審具結交互結問證稱：本件協議
      是從九月五日開始與被告協議，但被告不同意，我表示一
      定要這麼做，我向被告表示可以讓被告考慮二天，故被告
      考慮二天，故九月七日才簽字等語，按之協議開始不同意
      ，其後同意，即為讓步，時所常有，並無違背常情之處。
      上開辯詞無足為反證被告未親簽系爭協議書。
(三)、被告之選任辯護人雖又以設若被告有簽該協議，被告誣告
      犯罪在身，告訴人何有可能在離婚事件及偽造文書案件終
      結前於離婚時又同意支付被告十五萬元？惟被告之選任辯
      護人雖並未提出其主張之證據，且縱然屬實，系爭協議書
      乃被告與告訴人夫妻存續期間之生活協議，其後被告與告
      訴人因無法繼續婚姻而離婚，由夫支付妻十五萬元，即與
      一般離婚時支付贍養費性質，亦無違背常情，此一辯詞亦
      無足為反證被告未親簽系爭協議書。
(四)、至於被告於原審及本院均請求傳訊警員乙○○到庭作證，
      依證人警員乙○○之證言，僅證稱有處理被告與告訴人間
      之糾紛，但日期已忘記了，有看過與系爭協議書類似文件
      ，被告當時未簽名，但不是本件系爭協議書，但上開證詞
      亦無足反證被告未親簽系爭協議書。
(五)、依上所述，系爭協議書為被告親簽已足堪認定，被告竟對
      告訴人以告訴人偽造系爭協議書為由向臺灣臺中地方地院
      檢察署檢察官申告，此亦經該署檢察官96年度偵字第2827
      2號對甲○○為不起訴處分確定在案，有該案件全卷證附
      卷可查，則被告有使告訴人受刑事處分，誣指告訴人涉有
      偽造文書罪嫌之誣告犯行之意圖亦至為明確定，被告誣告
      罪罪證明確，被告犯行洵堪認定，應依法論科。
三、核被告所為，係犯刑法第169條第1項之誣告罪。原審審酌被
    告明知告訴人並無如其所告訴偽造文書之犯罪事實，竟虛捏
    事實，對告訴人提出不實之刑事告訴，欲入告訴人於罪，犯
    罪之動機可議，其犯罪手段雖然平和，但隱瞞事實而提出刑
    事告訴，已動用國家司法公權力，耗費訴訟資源，並致使告
    訴人受刑事偵查，所生損害非輕，且被告犯後始終未能坦認
    犯行，迄亦未與告訴人達成和解，態度不佳等一切情狀，量
    處有期徒刑五月，以示懲儆，經核認事用法俱無不合，上訴
    意旨否認犯罪，為無理由，應駁回其上訴。
據上論結，應依刑事訴訟法第三百七十一條、三百六十八條判決
如主文。
本案經檢察官丁○○到庭執行職務。
中    華    民    國    98    年    3     月    5    日
            刑事第四庭    審判長法  官  洪  耀  宗
                                法  官  許  文  碩
                                法  官  蔡 王 金 全
上列正本證明與原本無異。
如不服本判決應於收受送達後十日內向本院提出上訴書狀，其未
敘述上訴理由者，並得於提起上訴後十日內向本院補提理由書 (
均須按他造當事人之人數附繕本)「切勿逕送上級法院」。
                                書記官  金  珍  華
中    華    民    國    98    年    3     月    5    日


司法院資訊處製作；財團法人民間司法改革基金會備份。
